行　政　法　院　判　決　　　　　　　　　　　　　八十七年度判字第一五四○號
　　原　　　告　忠鴻瀝青廠股份有限公司
　　代　表　人　甲○○
　　被　　　告　財政部臺灣省北區國稅局
右當事人間因營利事業所得稅事件，原告不服行政院中華民國八十七年二月二十七日
台八十七訴字第○八八二三號再訴願決定，提起行政訴訟，本院判決如左︰
　　主  文
原告之訴駁回。
　　事  實
緣原告於八十一年度營利事業所得稅結算申報，有關利息支出項目申報金額新台幣（
以下同）一、六○一、六六○元，被告核定時以其中八七九、四五一元，係非營業所
必需之借款利息，乃自利息支出項下剔除，原告不服，申請復查未獲變更，一再訴願
均遭決定駁回，遂提起本件行政訴訟，茲摘兩造訴辯意旨如次：
原告起訴意旨及補充理由略謂︰一、內附證中「資產負債表」有流動資產金額為一
四、九七二、四六○元，及短期借款一九、二○○、○○○元，原決定認為原告已有
足夠之現金，並無再借款之必要性，故而裁定，其中之利息部分八七九、四五一元，
不予認定，實屬誤謬。析述如後：(一)中之借款一九、二○○、○○○元，其實並非
新借款，而是原債務的「轉帳換單」，故原告的現金沒有增加一九、二○○、○○○
元，實際上僅增加四、二二八、○○○元。原決定機關以為原告增加現金借款一九、
二○○、○○○元，饒有失入，合先明。(二)上年度的債務較少，卻已核准一、六○
一、六六○元的借款利息支出。本年度債務增加而准予申報的利息反倒減少﹖不僅違
背一般的經驗法則，亦不盡合理。(三)原處分機關不予認定的所謂非營業所必需之借款
利息計八七九、四五一元。究係如何核算﹖其比例及核定之依據為何﹖在決定書中並
無釋明，顯有法令不周之未洽。二、原告公司於八十年度、借款餘額為一、四一○萬
元，八十一年度雖續借了一、六○○萬元，年終結為一、九二○萬元，增加了五一○
萬元，扣除增購設備三○○餘萬元，剩餘之二○○餘萬元，作為公司之流動周轉資金
，概均屬與營業相關之用途，併此明。三、原告公司八十一年營業收入為三千六百
餘萬元，其中增加設備三百萬元，應收帳款六百六十餘萬元。造成公司營運沈重負擔
，且實際上，原告公司八十一年的營業是虧損的。四、由於資金調度甚為龐大，超出
公司總資本額。所以，才向銀行貸款一千九百萬元。因為，公司所簽發的材料費之貸
款及其他貸款，均係開立遠期支票，又延期至年終才兌現。故而，該年度終結，現金
僅存四百五十八萬餘元，如果，沒有增貸五百一十萬元，原告公司將面臨資金困窘、
周轉不靈，甚且原先所簽發的支票有跳票的危機。並非如國稅局所云：公司資金充裕
，顯有誤解，併此明。五、向銀行增貸一千九百萬元。是「換單」的程序，即包含
原債務之清償，實領僅有五百一十萬元，並非領到一千九百萬元。國稅局故意不明其
情，又有失察之處誠難令人心服。國稅局偏頗誤認原告公司資金充足，僅憑帳載表面
認定，是有失調查證據之職責，實有欠公允。又故意不提及年終結存分析，擅斷公司
資金充足，更是與事實不符。六、尤有甚者，國稅局始終未釋明其刪除利息支出之理
由為何﹖計算之標準何據，僅憑片面主觀及個人好惡，任意指摘，漫無標準，顯有違
「依法行政」之原則，侵害人民權益不可謂不巨。為此，特再提補充理由書如上，懇
請鈞院明鑒，將原處分、訴願決定、再訴願決定均撤銷，准將系爭利息支出金額認列
營業所必須之借款利息等語。
被告答辯意旨略謂︰按「非營業所必需之借款利息，不予認定。」為行為時營利事業
所得稅查核準則第九十七條第二款所明定。又所謂營業所必需之借款利息，係指營業
上無資金可供週轉而向他人借款之利息而言，如營業資金中尚有餘款足供營運之需時
，即非營業所必需，其借款利息不予認定，並無不合，大院著有七十二年判字第一五
三六號判例可資參照。本件原告八十一年度營利事業所得稅結算申報，全年營業額為
三六、七○七、二三六元，而依其現金帳記載（參見原第七十五頁至九十六頁）及
現金餘額分析表（參見原第九十七頁）所示，原告本年度每月現金餘額均在一一、
○○○、○○○元至二四、○○○、○○○元之間，自有資金足堪供營業運轉之需，
應無需要向向銀行大量借款，則原查認定本期之增借款應非營業所必需，乃剔除其利
息支出八七九、四五一元，揆諸前揭查核準則規定及判例意旨，原核定並無違誤，請
予維持。二、次查原告本期期初現金餘額為一四、三四七、四七四元，本期借款日期
及金額分別為三月十六日借六百萬元、五月二十九日借四百萬元、九月二十一日借六
百萬元，而依其現金帳逐筆統計結果顯示，於各次借款前一日之現金餘額分別為一○
、二八三、七四八元，一五、四八一、三四一元，二○、二六二、九八八元，顯見其
於各次借款前原告已仍有龐大自有資金可供週轉，自無再向銀行借款之必要，是以訴
稱本期扣除增購設備三百餘萬元後，僅剩二百餘萬元現金可供週轉乙節，顯係強辯之
詞，不足採信，從而原查認定本期新增之借款，非營業所必需，而剔除其借款利息，
自無不合，請予維持。三、至訴稱上年度債務較少，卻核認一、六○一、六六○元之
借款利息支出，本年度債務增加而核認之利息支出反倒減少，違背一般經驗法則乙節
，查稽徵機關依營利事業各年度情況分別查核認剔，調查核定其所得額，是以上年度
核認利息支出之金額多寡，與本期因原告各借款日前一日均有千萬元以上之現金餘額
，足供營運或還款之用，亦無貸借款項之必要，難認系爭借款利息為營業所必需，致
原查不予認列系爭利息支出無，原告執此爭議，自非可採，併予陳明。四、綜上論
述：原處分及所為復查、訴願、再訴願決定並無違誤，請駁回原告之訴等語。
　　理  由
按「非營業所必需之借款利息，不予認定。」為行為時營利事業所得稅查核準則第九
十七條第二款所規定。又所謂營業所必需之借款利息，係指營業上無資金可供週轉而
向他人借款之利息而言，如營業資金中尚有餘款足供營運之需時，即非營業所必需，
其借款利息不予認定。本件原告八十一年度營利事業所得稅結算申報，列報利息支出
為一、六○一、六六○元，被告初查，以其每月現金結存均在千萬元以上，其於八十
一年三月十六日，八十一年五月二十九日及八十一年九月二十一日向銀行先後借款六
百萬元、四百萬元及六百萬元，非業務所必需，乃將該等借款之利息八七九、四五一
元予以剔除，於法尚無不合。原告主張：(一)其利息支出內容為貸款及票貼之費用，並
無購買固定資產應資本化之利息。(二)其本年度購置運輸設備、瀝青拌合場集塵器、自
動控制器及發電機合計三百餘萬元，均屬營業所必需之設備，而其上期結轉現金一千
四百九十餘萬元，年中償還銀行貸款一千零九十萬元未適時登帳，致現金帳上之餘額
虛增，其年終結存實僅四百五十八萬元。(三)中之借款一九、二○○、○○○元並非
新借款，而係原債務的「轉帳換單」，包含原債務之清償，現金僅增加四、二二八、
○○○元。(四)上年度債務較少，核准一、六○一、六六○元，借款利息支出，本年度
債務增加而准予申報之利息反倒減少，違背一般經驗法則云云。然查：(一)本件原告八
十一年度營利事業所得稅結算申報，全年營業額為三六、七○七、二三六元，而依其
現金帳記載（參見原第七十五頁至九十六頁）及現金餘額分析表（參見原第九十
七頁）所示，原告本年度每月現金餘額均在一一、○○○、○○○元至二四、○○○
、○○○元之間，自有資金足堪供營業運轉之需，應無需要再向銀行大量借款，則原
查認定本期之增借款應非營業所必需，乃剔除其利息支出八七九、四五一元，於法並
無違誤。(二)原告本期期初現金餘額為一四、三四七、四七四元，本期借款日期及金額
分別為八十一年三月十六日借六百萬元，八十一年五月二十九日借四百萬元，八十一
年九月二十一日借六百萬元，而依其現金帳逐筆統計結果顯示，於各次借款前一日之
現金餘額分別為一○、二八三、七四八元，一五、四八一、三四一元，二○、二六二
、九八八元，顯見其於各次借款前原告已仍有龐大自有資金可供週轉，自無再向銀行
借款之必要，是以原告所稱本期扣除增購設備三百餘萬元後，僅剩二百餘萬元現金可
供週轉乙節，與事實不符，尚不足採信。(三)稽徵機關依營利事業各年度情況分別查核
認剔，調查核定其所得額，是以上年度核認利息支出之金額多寡，與本年度核認利息
支出之金額多寡，並無必然相同。本期因原告各借款日前一日均有千萬元以上之現金
餘額，足供營運或還款之用，亦無貸借款項之必要，難認系爭借款利息為營業所必需
，致原查不予認列系爭利息支出。原告所稱上年度債務較少，卻核認一、六○一、六
六○元之借款利息支出，本年度債務增加而核認之利息支出反倒減少，違背一般經驗
法則乙節，因與事實不符，尚不足採信。(四)原告雖稱其本年度現金餘額依來自上年度
銀行借款一四、一○○、○○○元，上年度借款於本年度到期，乃辦理轉借手續云云
。然原告所指上期結轉借款一四、一○○、○○○元，其金額是否列入現金帳運用，
並無相關證據資料可資參佐，且依原告現金帳之記載，其本期各借款日前一日均有千
萬元以上之現金餘額，足供營運或還款之用，亦無貸借款項之必要，難認系爭借款利
息為營業所必需。原告在起訴狀內先供稱中之借款一九、二○○、○○○元非新借
款而係「原債務轉帳換單」，現金實際上僅增加四、二二八、○○○元，後又改稱八
十年度借款餘額為一、四一○萬元，八十一年度雖續借了一、六○○萬元，年終結為
一、九二○萬元，增加五一○萬元，扣除增購設備三○○餘萬元，剩餘二○○餘萬元
作為公司之流動周轉資金，前後供述不相符，況且如係原債務轉帳換單，借款金額應
與原債務金額相同，焉有增加現金四、二二八、○○○元之理﹖故綜上所述，原告所
稱上開各節與事實不符，尚不足採。被告對原告結算申報，有關利息支出項目申報金
額一、六○一、六六○元，核定其中八七九、四五一元，非營業所必需之借款利息，
自利息支出項下剔除，於法並無不合，復查決定、訴願決定、再訴願決定均遞予維持
原處分，亦無違誤，原告起訴意旨經查並無理由，應予駁回。
據上論結，本件原告之訴為無理由，爰依行政訴訟法第二十六條後段，判決如主文。
中    華    民    國     八十七      年      七      月      三十       日
                    行 政 法 院 第 二 庭
                                審 判 長 評  事      廖　政　雄
                                         評  事      高  秀  真
                                         評  事      徐  樹  海
                                         評  事      彭  鳳  至
                                         評  事      黃  合  文
右  正  本  證  明  與  原  本  無  異
                                         法院書記官  蘇  金  全
中    華    民    國     八十七      年      八      月       三        日
